【裁判字號】    95,交聲,36
【裁判日期】    950207
【裁判案由】    違反道路交通管理處罰條例聲明異議
【裁判全文】
臺灣新竹地方法院交通事件裁定          95年度交聲字第36號
移送機關即
原處分機關  交通部公路總局新竹區監理所新竹市監理站
異  議  人
即受處分人  甲○○
上列異議人即受處分人因違反道路交通管理處罰條例案件，對於
交通部公路總局新竹區監理所新竹市監理站民國94年10月3日所
為之竹監新四字第裁51－E00000000號違反道路交通管理事件裁
決書，聲明異議，本院裁定如下：
      主  文
異議駁回。
      理  由
一按受處分人不服道路交通管理處罰條例第8條所定違反同條例
  第12條至第64條之行為而由主管機關所為之處罰者，得於接到
  裁決書之翌日起20日內，向管轄地方法院聲明異議，道路交通
  管理處罰條例第87條第1項、第8條分別定有明文。故得對於公
  路主管機關所為之處罰向管轄地方法院聲明異議者，限於違反
  道路交通管理處罰條例第12條至第64條，經公路主管機關或警
  察機關或其聯合設置之裁決機關處罰者為限。又交通法庭認聲
  明異議不合法律上之程式，且無從補正者，應以裁定駁回之，
  道路交通案件處理辦法第18條亦著有明文。
二移送機關即原處分機關交通部公路總局新竹區監理所原處分意
  旨，係以異議人即受處分人駕駛車牌號碼JN-4473號自小客車
  於94年6月30日18時33分，在新竹市○○○道，行車時速91公
  里，超速21公里（行車限速為70公里，滿20公里以上）為新竹
  市警察局交通隊擎製E00000000號違規通知單，逕行舉發違反
  道路交通管理處罰條例40條第1項之違規駕駛行為，原處分機
  關乃依同法條及第85條第2項之規定，處罰鍰新台幣（下同）
  2,400元，並計違規點數1點。
三本件異議意旨並未爭執上述受處分之違規事實，辯稱：異議人
  因於94年9月3日已遷居至新竹市○○街147號，並未再居住於
  裁決書所載新竹市○○路2號，故該裁決書雖由其父吳旻蒼代
  收，但因其父不闇程序，並未依法定程序辦理，致其駕照遭註
  銷，請撤銷原處分，改為吊扣駕照或罰鍰處分等語。
四按汽車所有人、駕駛人違反道路交通管理，經主管機關裁決後
  逾15日未向管轄地方法院聲明異議，或其聲明異議經法院裁定
  確定，而不依裁決或裁定繳納罰鍰，按其罰鍰數額，易處吊扣
  汽車牌照或駕駛執照1個月至3個月，不依期限繳送汽車牌照或
  駕駛執照者，吊銷其汽車牌照或駕駛執照，為道路交通管理處
  罰條例第65條第1項第3款所明定。查本件異議人所爭執者，係
  原處分機關援引上開條文逕行註銷異議人駕駛執照之行政處分
  ，並非對於同條例第12條至第64條之違規行為所為裁決聲明異
  議。而該逕行註銷駕駛執照之處分，係原處分機關認異議人未
  依現繳納系爭裁決書所裁罰之罰鍰，依前開道路交通管理處罰
  條例第65條第1項第3款之規定，所新為之另一行政處分，揆諸
  首開法條及說明，其聲明異議之對象與道路交通管理處罰條例
  第87條第1項之規定尚有不符，顯不合法律上之程式，且無從
  補正，爰將其異議駁回。
五又前開裁決書，固於94年10月5日送達於異議人原磐石路2號之
  住所，有送達證書一紙在卷可稽，但異議人前於94年9月13日
  即已遷移住所至新竹市○○街147號，有戶籍謄本一份可考，
  則本件原處分機關之裁決書自應向異議人之新竹市○○街147
  號住所送達，始屬合法。而前開裁定既未經合法送達，則本件
  異議人聲明異議，即難認為已逾法定期限，原處分機關認本件
  異議人聲明異議已逾法定期間，固有誤會，然本件異議既有如
  前所述之瑕疵，仍應將其異議駁回。惟應說明者，係原處分機
  關依上述道路交通管理處罰條例第65條第1項第3款辦理吊扣或
  吊銷駕照者，原以裁決書已合法送達於受處分人而受處分人未
  依限繳納罰鍰為前提，否則倘受處分人未經合法送達，不知裁
  決內容，自無從依限繳納罰鍰，原處分機關即無從為吊扣或吊
  銷駕照之處分。從而，本件裁決書既未經合法送達，原處分機
  關以異議人逾期未繳納罰鍰而依同條例第65條第1項第1款逕行
  註銷其駕照，適法性即有可議，允宜按異議人新址重為送達，
  俾利異議人於期限內繳納罰鍰。但受處分人縱對原處分機關之
  逕行註銷駕駛執照之處分不服，仍應另循其他行政救濟之途徑
  解決，尚非得提起本件異議，附此敘明。
六據上論斷，應依道路交通案件處理辦法第18條前段，裁定如主
  文。
中    華    民    國    95    年    2     月    7     日
                  交通法庭法  官  鄭子俊
以上正本證明與原本無異。
如不服本裁定，應於裁定送達後5日內向本院提出抗告狀。
中    華    民    國    95    年    2     月    7     日
                          書記官  沈藝珠


司法院資訊處製作；財團法人民間司法改革基金會備份。
